---
title: "Taller R: Sesion 2"
author: "Maria Jose Zambrano"
date: "2023-10-11"
output: html_document
---

# Analisis exploratorio (EDA)

Realizar exploraciones iniciales con los datos, para ver que datos tenemos, como son, si hay nulos, si es necesario limpiarlos etc.
Para ver todo esto vamos a usar un dataset con datos de airbnb de nueva york.

```{r}
df <- read.csv("./Datasets/AB_NYC_2019.csv")
```

```{r}
head(df)
```

```{r}
dim(df)
```

```{r}
str(df)
```

```{r}
summary(df)
```

```{r}
any(is.na(df))
```


```{r}
null_count <- colSums(is.na(df))
print(null_count)
```

```{r}
numeric_dataset <- df[sapply(df, is.numeric)]
cor(numeric_dataset)
```



## Visualizaciones básicas

Una herramiento muy útil para explorar datos son las visualizaciones. Aquí veremos como hacer algunas visualizaciones básicas para explorar nuestros datos. 
Para esto usaremos herramientas nativas de R y la librería ggplot.

```{r}
library(ggplot2)
```

```{r}

```



# Limpieza de datos


# Operaciones con Dataframes




