---
title: "Taller R:Sesion 4"
author: "Maria Jose Zambrano"
date: "2023-10-19"
output: html_document
---

## Reduccion de dimensionalidad

```{r}
df <- read.csv("https://raw.githubusercontent.com/mzambrano1/Taller-R-2023/main/Datasets/wine-clustering.csv")
head(df)
```



```{r}
pca <- prcomp(df, scale = TRUE)
head(pca$x)
```

```{r}
plot(pca$x[,1],pca$x[,2])
```

```{r,eval=FALSE}
install.packages("tsne")
```


```{r}
library(tsne)

tsne <- tsne(df, k = 2, perplexity = 30, epoch = 100)
head(tsne)
```
```{r}
plot(tsne[,1],tsne[,2])
```


## Clustering

```{r,eval=FALSE}
install.packages("ggpubr")
```


```{r}

set.seed(1234)
wcss <- vector()
for(i in 1:20){
  wcss[i] <- sum(kmeans(df, i)$withinss)
}


ggplot() + geom_point(aes(x = 1:20, y = wcss), color = 'blue') + 
  geom_line(aes(x = 1:20, y = wcss), color = 'blue') + 
  ggtitle("Método del Codo") + 
  xlab('Cantidad de Centroides k') + 
  ylab('WCSS')
```


```{r}
library(tidyverse)
library(ggpubr)

km_clusters <- kmeans(x = df, centers = 3, nstart = 50)
km_clusters
```
```{r}
km_clusters$cluster
```
```{r}
plot(pca$x[,1],pca$x[,2])
```

```{r}
ggplot() + geom_point(aes(x = pca$x[,1], y = pca$x[,2], color = km_clusters$cluster)) +
  scale_colour_gradientn(colours=rainbow(4)) +
  xlab('X') + ylab('Y')
```

```{r, eval=FALSE}
install.packages("fpc")
install.packages("dbscan")
install.packages("factoextra")
```


```{r}
library(fpc)
library(dbscan)
library(factoextra)

dbscan::kNNdistplot(df, k = 5)
```
```{r}
set.seed(321)


dbscan_cluster <- fpc::dbscan(data = df, eps = 50, MinPts = 5)


head(dbscan_cluster$cluster)
```

```{r}
ggplot() + geom_point(aes(x = pca$x[,1], y = pca$x[,2], color = dbscan_cluster$cluster)) +
  scale_colour_gradientn(colours=rainbow(4)) +
  xlab('X') + ylab('Y')
```



## Texto

Vamos a ver un poco de lo basico de como trabajar con texto. Para vamos a usar mensajes de redes sociales. (adapatación de tutorial de mineria de datos)

```{r,eval=FALSE}
install.packages("tm")
```

```{r}
library(tm)
```

```{r}
msj <- read.csv("http://users.dcc.uchile.cl/~hsarmien/mineria/datasets/messages.csv",sep = ";", quote = "\"'")
head(msj)
```
Primero es necesario convertir los mensajes a un formato que pueda leer `tm` y luego creamos un corpus (coleccion de documentos).

```{r}
docs <- VectorSource(msj[, 2])
docs <- VCorpus(docs)
docs
```
```{r, eval=FALSE}
inspect(docs)
```



Para poder trabajar con el texto es necesario realizar ciertos preprocesamientos, como remover puntuaciones, numeros, entre otras cosas para que estas cosas no nos molesten al tabajar:

```{r}
docs <- tm_map(docs, removePunctuation) #remover puntuacion
docs <- tm_map(docs, removeNumbers) #remover numeros
docs <- tm_map(docs, content_transformer(tolower)) #pasar todo a minuscula
docs <- tm_map(docs, stripWhitespace) #sacar los espacios en blanco que son mas que dos
docs <- tm_map(docs, content_transformer(gsub), pattern = "/", replacement = "")
docs <- tm_map(docs, content_transformer(gsub), pattern = '[[:digit:]]+', replacement = "")  #elimina cualquier digito
docs <- tm_map(docs, content_transformer(gsub), pattern = "/", replacement = "")
docs <- tm_map(docs, content_transformer(gsub), pattern = '[[:digit:]]+', replacement = "")  #elimina cualquier digito
removeSpecialChars <- function(x) gsub("[^ñÑa-zA-Z0-9 ]","",x) #remover mas caracteres especiales que no estaban en removePunctuation
docs <- tm_map(docs, content_transformer(removeSpecialChars))

```

Ahora Podemos hacer una matriz documento-termino. Esta para cada documento nos dice la cantidad de veces que aparece cada palabra.

```{r}
dtm <- DocumentTermMatrix(docs)
inspect(dtm)
```
```{r}
dim(dtm)
```
Ahora podemos extraer los terminos mas frecuentes y ponerlos en un grafiquito:

```{r}
library(ggplot2)
dtm.matrix <- as.matrix(dtm) 
freq <- colSums(dtm.matrix)
word_freq <- data.frame(word = names(freq), freq = freq, row.names = NULL)
word_freq <- word_freq[order(-word_freq$freq),]
ggplot(word_freq[1:20,], aes(x = reorder(word, freq), y = freq)) +
          geom_bar(stat = "identity") + 
          coord_flip()+
          ggtitle(label = "Top-20 palabras de la colección")
```

```{r}
head(stopwords("spanish"),20)
```
Squemos los stopwords:

```{r}
docs <- tm_map(docs, removeWords, stopwords("spanish"))
stopwords_es <- read.table("https://users.dcc.uchile.cl/~hsarmien/mineria/datasets/stopwords_es.txt" , stringsAsFactors = F)
stopwords_es$V1 <- iconv(stopwords_es$V1, from="latin1",to="ASCII//TRANSLIT")
docs <- tm_map(docs, removeWords, stopwords_es$V1)
```

Veamos de nuevo las palabras mas frecuentes:

```{r}
dtm.sw <- DocumentTermMatrix(docs)
dtm.sw.matrix <- as.matrix(dtm.sw)
freq.sw <- colSums(dtm.sw.matrix)
word_freq.sw <- data.frame(word = names(freq.sw), freq = freq.sw, row.names = NULL)
word_freq.sw <- word_freq.sw[order(-word_freq.sw$freq),]

ggplot(word_freq.sw[1:20,], aes(x = reorder(word, freq), y = freq)) +
          geom_bar(stat = "identity") + 
          coord_flip()+
          ggtitle(label = "Top-20 palabras de la colección sin stopwords")
```



## Desarrollo web

```{r,eval=FALSE}
install.packages("shiny")
install.packages("shinydashboard")
```


```{r}
library(shiny)
runExample("01_hello")
```

```{r}
library(shiny)

# Define UI for app that draws a histogram ----
ui <- fluidPage(

  # App title ----
  titlePanel("Hello Shiny!"),

  # Sidebar layout with input and output definitions ----
  sidebarLayout(

    # Sidebar panel for inputs ----
    sidebarPanel(

      # Input: Slider for the number of bins ----
      sliderInput(inputId = "bins",
                  label = "Number of bins:",
                  min = 1,
                  max = 50,
                  value = 30)

    ),

    # Main panel for displaying outputs ----
    mainPanel(

      # Output: Histogram ----
      plotOutput(outputId = "distPlot")

    )
  )
)
```



Ejemplo de <https://www.diegocalvo.es/cuadro-mando-dashboard-shiny-r-app-r/>

```{r,eval=FALSE}
install.packages("shiny")
install.packages("shinydashboard")
```


```{r}
library(shiny)
library(shinydashboard)


ui <- dashboardPage(
  dashboardHeader(
    title = "Shiny"
  ),
  
  dashboardSidebar(
    sidebarMenu(id="sbmenu",
      menuItem("menu1_",tabName = "menu1" ,
        menuSubItem('Sub Menu 1', tabName = 'menu11'),
        menuSubItem('Sub Menu 2', tabName = 'menu12'),
        menuSubItem('Sub Menu 3', tabName = 'menu13')
      ),
      
      menuItem("menu2_",tabName = "menu2" ,
        menuSubItem('Sub Menu 1', tabName = 'menu21'),
        menuSubItem('Sub Menu 2', tabName = 'menu22'),
        menuSubItem('Sub Menu 3', tabName = 'menu23')
      ),
      
      menuItem("menu3_",tabName = "menu3" ,
        menuSubItem('Sub Menu 1', tabName = 'menu31'),
        menuSubItem('Sub Menu 2', tabName = 'menu32'),
        menuSubItem('Sub Menu 3', tabName = 'menu33')
      ),
      
      menuItem("menu4_",tabName = "menu4" ,
        menuSubItem('Sub Menu 1', tabName = 'menu41'),
        menuSubItem('Sub Menu 2', tabName = 'menu42'),
        menuSubItem('Sub Menu 3', tabName = 'menu43')
      ),
      
      menuItem("menu5_",tabName = "menu5" ,
        menuSubItem('Sub Menu 1', tabName = 'menu51'),
        menuSubItem('Sub Menu 2', tabName = 'menu52'),
        menuSubItem('Sub Menu 3', tabName = 'menu53')
      ),
      
      menuItem("menu6_",tabName = "menu6",
        menuSubItem('Sub Menu 1', tabName = 'menu61'),
        menuSubItem('Sub Menu 2', tabName = 'menu62'),
        menuSubItem('Sub Menu 3', tabName = 'menu63')
      )
    )
  ),
  
  dashboardBody(
    tabItems(
      tabItem("menu11",h1("Pagina 1 en construccion")),
      tabItem("menu12",h1("Pagina 2 en construccion")),
      tabItem("menu13",h1("Pagina 3 en construccion")),
      
      tabItem("menu21",h1("Pagina 1 en construccion")),
      tabItem("menu22",h1("Pagina 2 en construccion")),
      tabItem("menu23",h1("Pagina 3 en construccion")),
      
      tabItem("menu31",h1("Pagina 1 en construccion")),
      tabItem("menu32",h1("Pagina 2 en construccion")),
      tabItem("menu33",h1("Pagina 3 en construccion")),
      
      tabItem("menu41",h1("Pagina 1 en construccion")),
      tabItem("menu42",h1("Pagina 2 en construccion")),
      tabItem("menu43",h1("Pagina 3 en construccion")),
      
      tabItem("menu51",h1("Pagina 1 en construccion")),
      tabItem("menu52",h1("Pagina 2 en construccion")),
      tabItem("menu53",h1("Pagina 3 en construccion")),
      
      tabItem("menu61",h1("Pagina 1 en construccion")),
      tabItem("menu62",h1("Pagina 2 en construccion")),
      tabItem("menu63",h1("Pagina 3 en construccion"))
    )
  )
)

server <- function(input, output) {
  observe(print(input$sbmenu))
}
shinyApp(ui,server)
```


## Git

Git es un sistema de control de versiones. Permite llevar un registro de la historia de cambios de lo que uno quiera, todo tipo de archivos, no solo código. <https://git-scm.com/downloads>

comandos basicos:

- git clone: clonar un repositorio que ya existe.
- git status: estado del repositorio
- git add <nombre archivo>: agregar archivo para el seguimiento
- git commit -m "<mensaje>":  
- git push: subir lo cambios hechos
- git pull: bajar los cambios a local

Github es un servicio que permite llevar el control de versiones de un código fuente de forma colaborativa.

