---
title: "Taller R: Sesión 1"
output:
  html_document:
    number_sections: yes
    theme: spacelab
    toc: yes
  pdf_document:
    toc: yes
editor_options: 
  markdown: 
    wrap: sentence
---

En este taller veremos qué es R, como usarlo, manejar y visualizar datos entre otras cosas.

Todos los recursos que usaremos en el taller estarán disponibles en el siguiente repositorio en Giuthub: <https://github.com/mzambrano1/Taller-R-2023/tree/main>


# Introducción a R

- R es un entorno y lenguaje de programación con un enfoque al análisis estadístico. Es un lenguaje de programación completo, se pueden crear variables, loops, funciones, etc.

- Perimte manipular datos de manera sencilla e eficiente.

- Proporciona una amplia variedad de métodos para el análisis estadístico, algoritmos de clasificiación, visualizaciones.

## Un poquito de historia

Fue desarrollado inicialmente por Robert Gentleman y Ross Ihaka del Departamento de Estadística de la Universidad de Auckland en 1993. Viene de la combinación de dos lenguajes S y Scheme.


# Instalación y uso de R

- Para instalar R descargarlo del siguiente en lace: <https://cran.rstudio.com/>

- Para descargar R studio: <https://www.rstudio.com/products/rstudio/download/#download>

- R en la Nube: Otra opción es usar R en la nube con <https://posit.cloud/>, pero la versión gratuita da un tiempo limitado de uso al mes. 

# R markdown

R markdown (como este documento que estamos usando) nos permite mezclar contenido multimedia (texto, imágenes) con código fuente ejecutable, como los jupyter notebooks. Esto se conoce como literate programming.

En estos notebooks podemos combinar texto en formato de Markdown con bloques de código de R como el que tenemos a continuación:

```{r}
#soy un bloque de código
print("Hola Mundo")
```

Los bloques de código están demarcados por un {r}  que lleva comillas antes y después. Para crear uno podemos simplemente escribir los carácteres necesarios o usar `Ctrl+Alt+i`.

Para ejecutar el bloqué de código podemos usar los botones de la esquina superior deracha, `Ctrl+Shift+Enter` para correr todo el bloque o `Ctrl+Enter` para correr solo la lína actual.



# Instalación de librerías

Para instalar librerías usamos el comando install.packages('nombre librería'). Por ejemplo:

```{r, eval=F, message=F}
install.packages("ggplot2")
```
Recomendación: instalar R tools <https://cran.r-project.org/bin/windows/Rtools/rtools42/rtools.html>

A veces causan errores raros, la mejor recomendación: Buscar en google.

# Exportar el documento

Para exportar este documento a otros formatos: file -> Knit Document, o también 'Ctrl+Shift+K'. Esto generará una versión HTML del notebook.


# Operaciones 

En R podemos hacer operaciones matemáticas 

```{r}
1+5
2*3
log(4)
```


# Variables y vectores

Para asignar variables, podemos usar "<-" o "=". En R studio cada vez que asignamos una variable esta se agrega a la ventana "values" en la esquina superior derecha.

```{r}
a = 5
b <- 3

```

Podemos crear vectores con "c()"

```{r}
c(1,3,4)

c("e","f")

c(a=1,b=2,c=3)
```
Podemos acceder a los valores con su índice. **Importante: En R los índices empiezan en 1**

```{r}
a <- c(1,3,4)

a[1]

```
También le podemos asignar nombres a los valores del vector.

```{r}
a <- c(a=1,b=2,c=3)

a["a"]
```



```{r}

a <- c(1,2,3)

b <- c(a,4,5,6)

```

y podemos hacer operaciones con ellos.

```{r}
mean(b)
length(b)
sum(b)
b*3
b+1
```


Algunas formas de crear vectores

```{r}
#Vector con valores del 1 al 10
seq(1, 10)

#Vector que va de 1 a 9, cada 2
seq(1, 10, 2)

#Repetir un valor cierta cantidad de veces
rep(8,3)

```

Comparar valores

```{r}
r <- c(1,2,3,4,5,6)
r < 4
```
También podemos generar vectores aleatorios con nuestra distribución de probabilidad favorita:

```{r}
rnorm(5)

rpois(10,2)
```


# Loops

Como cualquier lenguaje de programación que se respete, en R podemos hacer ciclos for y While.

```{r}
for (i in 1:10) {
  print (i)
}
```


```{r}
for (i in c(1,2,3,4,5)) {
print(i)
}
```

```{r}
i <- 0
while ( i < 10) {
    i <- i+1
    print(i)
}
```
```{r}
i <- 0
while (TRUE) {
  if (i == 10) 
    break
  else {
    i <- i+1
    print(i)
  }    
}
```

# Strings

Podemos crear variables que contengan texto:

```{r}
hola <- "hola mundo"

cat(hola)
```

```{r}
paste("hola","chao",sep = "*")
```

```{r}
paste("hola",1:4,sep = "*")
```
```{r}
substr(hola,2,3)
```
Hay un vector que contiene todo el abecedario:

```{r}
letters
```


# Dataframes

Como donde más se usa R es para en análisis de estadístico, minería de datos, etc. es importante saber manejar datos. 

Para esto la estructura estrella son los data frames. Estos son estructuras de datos de dos dimensiones (una tabla) que nos sirven para guardar datos, los que pueden ser de distinto tipo.

```{r}
alumnos <- data.frame(nombre = c("Pepito", "Pepita", "Juan"), edad = c(20, 22, 18), cursos= rep(6,3))

# Muestra todo el data frame
alumnos
```


Podemos seleccionar una columna:

```{r}
alumnos$nombre
alumnos['edad']
```

```{r}
ncol(alumnos)
nrow(alumnos)
```


```{r}
dim(alumnos)
```

```{r}
alumnos2 <- data.frame(nombre = c("Juanita", "Pedro"), edad = c(26, 24), cursos= rep(6,2))
```

```{r}
alumnos <- rbind(alumnos,alumnos2)
alumnos
```
Podemos sacar una fila del dataset

```{r}
alumnos[2,]
```
o una columna también de esta forma:

```{r}
alumnos[,1]
```


R trae algunos dataset incorporados:

```{r}
library(datasets)
data(iris)
```


```{r,eval=FALSE}
iris
```

Podemos cargar nuestros propoios datasets:

```{r}
diabetes <- read.csv("./Datasets/diabetes_prediction_dataset.csv")
```

```{r}
diabetes <- read.csv("https://raw.githubusercontent.com/mzambrano1/Taller-R-2023/main/Datasets/diabetes_prediction_dataset.csv")
```


Y ver una muestra de ellos:

```{r}
head(diabetes)
```


```{r, eval=FALSE}
diabetes$age
```



```{r}
mean(diabetes$age)

median(diabetes$age)

sum(diabetes$age)

sd(diabetes$age)

min(diabetes$age)

```
```{r}
quantile(diabetes$age) 
```


```{r}
summary(diabetes)
```


Podemos filtrar los datos que nosotros queramos del dataset:

```{r, eval=FALSE}
diabetes[diabetes$bmi > 27,]

```

yo podemos hacer filtro un poco más complicados:

```{r, eval=FALSE}
diabetes[diabetes$bmi > 27 & diabetes$age<40,]
```

