---
title: "Taller R: Sesion 3"
author: "Maria Jose Zambrano"
date: "2023-10-16"
output: html_document
---

En esta sesión vamos a ver como crear funciones, como aplicar funciones a dataframes, un poco más del manejo de los dataframes...


## Funciones

A veces queremos hacer algo muchas veces y estar escribiendo lo mismo una y tra vez no lo vale, así que gracias a dios tenemos funciones.

En R las funciones tienen la siguiente estructura general:

```{r, eval=FALSE}

nombre_de_funcion <- function(par1, par2, ...) {
  cuerpo
  cuerpo
  cuerpo
  cuerpo
  
  return(resultado)
}
```

```{r}

suma <- function(x,y){
  return (x+y)}

suma(2,3)
```

```{r}
min_max <- function(x,y){
  if (x>y){
    return(c("min"=y,"max"=x))
  }
  else{
    return(c("min"=x,"max"=y))
  }
}

min_max(5,3)
```

También les podemos oner parametros por defecto:

```{r}
suma2 <- function(x=2,y=3){
  return (x+y)
}

suma2()
suma(3,4)
```



En R las funciones son objetos, como un dataframe o un vector. O sea las podemos guardar en variables o vectores como si fueran cualquier cosa:

```{r}
s <- suma
s
s(5,6)
v <- c(min_max,suma)
v[[1]](5,7)
```


## Fecha y hora

A veces nuestros datos viene con datos de fecha y hora y es necesarion poder manejarlas. Para esto podemos usar la libreria `lubridate`.

```{r,eval=FALSE}
install.packages("lubridate")
```

```{r}
library(lubridate)
```

```{r}
today()
now()
```

podemos transformar strings en formato fecha-hora:

```{r}
ymd("2023-10-18")
```

o de numeros:
```{r}
ymd(20231-18)
```

y podemos pasar de fecha-hora a fecha.

```{r}
as_datetime(today())
as_date(now())
```

Podemos también sacarle componentes:
```{r}
year(today())
month(today())
mday(today())
yday(today())
wday(today())
```
y le podemos pedir los nombres de los días o meses:
```{r}
month(today(), label = TRUE)
wday(today(), label = TRUE, abbr = FALSE)
```
Podemos sumar días!

```{r}
today() + 5
```
## Merge
Como los join en SQL, en R podemos juntar dos dataframes según alguna columna en comun, con merge.

```{r}
id_nombre <- data.frame(id = 0:7, nombre = c("Juan Pérez", "Ana Rodríguez", "Carlos García", "María López", "Luis Martínez", "Laura Sánchez", "Javier González", "Andrea Torres"))

id_horas <- data.frame(id = 1:6, horas = c(0,3,5,7,9,11))

id_nombre
id_horas
```

```{r}
merge(id_nombre, id_horas)
```
```{r}
merge(id_nombre, id_horas,all = TRUE)
```


```{r}
merge(id_nombre, id_horas,all.x = TRUE)
```

```{r}
merge(id_nombre, id_horas,all.y = TRUE)
```


```{r}
id_nombre <- data.frame(id = 0:7, nombre = c("Juan Pérez", "Ana Rodríguez", "Carlos García", "María López", "Luis Martínez", "Laura Sánchez", "Javier González", "Andrea Torres"))

id_horas <- data.frame(identificador = 1:6, horas = c(0,3,5,7,9,11))

merge(id_nombre, id_horas, by.x = "id", by.y = "identificador")
```


## Alicar funciones a dataframes

Como ya vimos como hacer funciones en R, ahora vamos a ver como le podemos aplicar funciones a los dataframes. Para esto existe la funcion `sapply`.

```{r}
por10 <- function(x){
  return(x*10)
}

sapply(id_nombre$id,por10)
```
```{r}
m <- c(1,9,6,5,9,6) 
  
n <- c(8,2,3,6,4,3) 
  
o <- c(21,0,14,5,3,2) 
  
p <- c(4,6,3,7,1,3) 
  

df <- data.frame(A=m,B=n,C=o,D=p) 

sapply(df,por10)
  
```

```{r}
sapply(df, function(x) sum(is.na(x)))
```


## Tidyverse

Tidyverse es una colección de paquetes disponibles en R y orientados a la manipulación, importación, exploración y visualización de datos. Entre las librerias que incluye estan `ggplot` y `dyplr` que nos poemite manipular datos.


```{r, eval=FALSE}
install.packages("tidyverse")
```

```{r}
library(tidyverse)
```


```{r}
df <- read.csv("https://raw.githubusercontent.com/mzambrano1/Taller-R-2023/main/Datasets/AB_NYC_2019.csv")
```

Podemos extraer informacion del dataset:

```{r}
glimpse(df)
```

Seleccionar una columna:

```{r}
df %>%
  select(name) %>%
  head()
```
`%>%` Nos permite encadenar instrucciones. `dyplr` tiene funciones para seleccionar (`select`), filtrar (`filtrar`), modificar columnas (`mutate`}), agrupar (`group by` y `summarize`) y ordenar (`arrange`) entre otras.

```{r}
df %>%
  filter(availability_365 > 10 & number_of_reviews > 100) %>%   # Filtramos los que tienen mas de 10 dias de disponibilidad y mas de 100 reviews
  group_by(neighbourhood_group) %>%                       # Agrupamos por vecindario
  summarise(precio_promedio = mean(price)) %>%              # Creamos una nueva columna a partir de cada grupo, llamada "precio_promedio"
  arrange(-precio_promedio)                             # Ordenamos descendentemente por "precio_promedio"
```
Con `spread` podemos dejar los valores de una columna como varias columnas.

```{r}
df %>%
  spread(key = neighbourhood_group, value = neighbourhood)

```



## Clasificacion

Vamos a ver dos ejemplos de como hacer clasificacion en R. Usaremos dos algoritmos, decision tree y k-NN.

```{r,eval=FALSE}
install.packages("caTools") 
install.packages("rpart")
install.packages("Metrics")
install.packages("caret")
install.packages("class")
```


```{r}
library(datasets)
library(caTools)
library(rpart)
library(Metrics)
library(caret)
library(class)
```

Primero separamos en train y test, con 75% de los datos para train y 25% para test.

```{r}

set.seed(1234)

split <- sample.split(iris$Species, SplitRatio = 0.75)
training_set <- subset(iris, split == TRUE)
test_set <- subset(iris, split == FALSE)

```



Creamos nuestro clasificador decision tree:

```{r}
set.seed(1234)
clasificadorDT <- rpart(Species ~ ., data = training_set) #crear decision tree
```

Predicimos y creamos la matriz de confusion para ver los resultados:

```{r}
pred_valid_DT <- predict(clasificadorDT, newdata = test_set, type = 'class') #predecir 

matrizConfusion <- table(test_set$Species, pred_valid_DT)
matrizConfusion
```

```{r}
cm <- caret::confusionMatrix(matrizConfusion)
cm
```

Ahora hagamos lo mismo con k-NN:

```{r}

set.seed(1234)
pred_valid_knn <- knn(training_set[, -5], 
                      test_set[, -5], 
                      cl = training_set[, 5],
                      k = 10)
```

```{r}
matrizConfusion <- table(test_set$Species, pred_valid_knn)
cm <- caret::confusionMatrix(matrizConfusion)
cm
```



## Regresion

## Clustering

## Texto