---
title: "Taller R: Sesion 3"
author: "Maria Jose Zambrano"
date: "2023-10-16"
output: html_document
---

En esta sesión vamos a ver como crear funciones, como aplicar funciones a dataframes, un poco más del manejo de los dataframes...


## Funciones

A veces queremos hacer algo muchas veces y estar escribiendo lo mismo una y tra vez no lo vale, así que gracias a dios tenemos funciones.

En R las funciones tienen la siguiente estructura general:

```{r, eval=FALSE}

nombre_de_funcion <- function(par1, par2, ...) {
  cuerpo
  cuerpo
  cuerpo
  cuerpo
  
  return(resultado)
}
```

```{r}

suma <- function(x,y){
  return (x+y)}

suma(2,3)
```

```{r}
min_max <- function(x,y){
  if (x>y){
    return(c("min"=y,"max"=x))
  }
  else{
    return(c("min"=x,"max"=y))
  }
}

min_max(5,3)
```

También les podemos oner parametros por defecto:

```{r}
suma2 <- function(x=2,y=3){
  return (x+y)
}

suma2()
suma(3,4)
```



En R las funciones son objetos, como un dataframe o un vector. O sea las podemos guardar en variables o vectores como si fueran cualquier cosa:

```{r}
s <- suma
s
s(5,6)
v <- c(min_max,suma)
v[[1]](5,7)
```


## Fecha y hora

A veces nuestros datos viene con datos de fecha y hora y es necesarion poder manejarlas. Para esto podemos usar la libreria `lubridate`.

```{r,eval=FALSE}
install.packages("lubridate")
```

```{r}
library(lubridate)
```

```{r}
today()
now()
```

podemos transformar strings en formato fecha-hora:

```{r}
ymd("2023-10-18")
```

o de numeros:
```{r}
ymd(20231-18)
```

y podemos pasar de fecha-hora a fecha.

```{r}
as_datetime(today())
as_date(now())
```

Podemos también sacarle componentes:
```{r}
year(today())
month(today())
mday(today())
yday(today())
wday(today())
```
y le podemos pedir los nombres de los días o meses:
```{r}
month(today(), label = TRUE)
wday(today(), label = TRUE, abbr = FALSE)
```
Podemos sumar días!

```{r}
today() + 5
```
## Merge
Como los join en SQL, en R podemos juntar dos dataframes según alguna columna en comun, con merge

## Alicar funciones a dataframes


## Tidyverse

## Clasificacion

## Texto