---
title: "Taller R: Sesión 1"
output: html_notebook
---

En este taller veremos qué es R, como usarlo, manejar y visualizar datos entre otras cosas.

Todos los recursos que usaremos en el taller estarán disponibles en el siguiente repositorio en Giuthub: <https://github.com/mzambrano1/Taller-R-2023/tree/main>


## Introducción a R

- R es un entorno y lenguaje de programación con un enfoque al análisis estadístico. Es un lenguaje de programación completo, se pueden crear variables, loops, funciones, etc.

- Perimte manipular datos de manera sencilla e eficiente.

- Proporciona una amplia variedad de métodos para el análisis estadístico, algoritmos de clasificiación, visualizaciones.

### Un poquito de historia

Fue desarrollado inicialmente por Robert Gentleman y Ross Ihaka del Departamento de Estadística de la Universidad de Auckland en 1993. Viene de la combinación de dos lenguajes S y Scheme.


## Instalación y uso de R

- Para instalar R descargarlo del siguiente en lace: <https://cran.rstudio.com/>

- Para descargar R studio: <https://www.rstudio.com/products/rstudio/download/#download>

- R en la Nube: Otra opción es usar R en la nube con <https://posit.cloud/>, pero la versión gratuita da un tiempo limitado de uso al mes. 

## R markdown

R markdown (como este documento que estamos usando) nos permite mezclar contenido multimedia (texto, imágenes) con código fuente ejecutable, como los jupyter notebooks. Esto se conoce como literate programming.

En estos notebooks podemos combinar texto en formato de Markdown con bloques de código de R como el que tenemos a continuación:

```{r}
#soy un bloque de código
print("Hola Mundo")
```

Los bloques de código están demarcados por un {r}  que lleva comillas antes y después. Para crear uno podemos simplemente escribir los carácteres necesarios o usar `Ctrl+Alt+i`.

Para ejecutar el bloqué de código podemos usar los botones de la esquina superior deracha, `Ctrl+Shift+Enter` para correr todo el bloque o `Ctrl+Enter` para correr solo la lína actual.

## Operaciones 

En R podemos hacer operaciones matemáticas 

```{r}
1+5
2*3
log(4)
```


## Variabels, vectores y matrices

Para asignar variables, podemos usar "<-" o "=". En R studio cada vez que asignamos una variable esta se agrega a la ventana "values" en la esquina superior derecha.

```{r}
a = 5
b <- 3

```

Podemos crear vectores con "c()"

```{r}
c(1,3,4)

c("e","f")

c(a=1,b=2,c=3)
```
```{r}
a <- c(a=1,b=2,c=3)

a["a"]
```
```{r}

```



## Dataframes


## Loops



## Instalación de librerías

## Exportar el documento

